【裁判字號】    98,訴,30
【裁判日期】    980407
【裁判案由】    毒品危害防制條例
【裁判全文】
臺灣宜蘭地方法院刑事判決                98年度訴字第30號
公  訴  人  臺灣宜蘭地方法院檢察署檢察官
被      告  乙○○
                    （現於臺灣宜蘭監獄執行中）
選任辯護人  吳振東律師
上列被告因毒品危害防制條例案件，經檢察官提起公訴（97年度
偵緝字第295號），本院判決如下：
    主  文
乙○○無罪。
    理  由
一、本件公訴意旨略以：被告乙○○基於販賣第2級毒品安非他
    命之犯意，於民國95年7月19、20日許，在宜蘭縣羅東鎮羅
    東運動公園販賣新臺幣（下同）500元之安非他命給甲○○
    施用；復於95年7月23日15時30分前某時，在羅東鎮運動公
    園販賣500元之安非他命給甲○○施用。嗣於95年7月23日15
    時30分許，為警在宜蘭縣羅東鎮○○路某網咖店內逮捕遭通
    緝之乙○○時，當場在甲○○身上起出藍色紙盒1個扣案，
    內有其施用安非他命所用之玻璃球1個、提撥器2支、安非他
    命殘渣袋1個、吸食器吸管1支。因認被告涉犯毒品危害防制
    條例第4條第2項之販賣第2級毒品罪嫌。
二、按犯罪事實應依證據認定之，無證據不得認定犯罪事實﹔不
    能證明被告犯罪者，應諭知無罪之判決，刑事訴訟法第154
    條第2項、第301條第1項分別定有明文。又按犯罪證據之蒐
    集及於審判中對犯罪之事實舉證責任及指出證明之方法，均
    屬檢察官之職責，原則上法院僅於當事人之主張及舉證範圍
    內進行調查證據，其經法定程序調查證據之結果，認已足以
    證明犯罪事實時，始得為有罪之認定。若其為訴訟上之證明
    ，於通常一般人仍有合理之懷疑存在，尚未達於可確信其真
    實之程度者，在該合理懷疑尚未剔除前，自不能為有罪之認
    定（最高法院96年臺上字第4867號判決要旨參照）。
三、公訴人據以認定被告涉有販賣第2級毒品罪嫌，無非係以(1)
    證人甲○○之指證；及(2)證人甲○○確有施用第2級毒品犯
    行，有甲○○所有供其施用之玻璃球1個、提撥器2支、安非
    他命殘渣袋1個、吸食器吸管1支扣案；及驗尿結果呈安非他
    命之陽性反應，有宜蘭縣政府警察局羅東分局毒品案犯嫌尿
    液採取送驗姓名、編號對照表、慈濟大學濫用藥物檢驗中心
    95 年7月27日慈大藥字第95072709號函及該函所附之檢體檢
    驗報告附卷，資為論據。訊據被告則堅詞否認犯行，辯稱：
    伊未曾販賣毒品予甲○○等語。
四、按施用毒品者，其所稱向某人購買之供述，須補強證據以擔
    保其供述之真實性。良以施用毒品者其供述之憑信性本不及
    於一般人，況施用毒品者其供出來源，因而破獲者，法律復
    規定得減輕其刑，其有為偵查機關誘導、或為邀輕典而為不
    實之陳述之可能，其供述之真實性自有合理之懷疑。是施用
    毒品者關於其向某人購買毒品之供述，必須補強證據佐證，
    以擔保其供述之真實性，俾貫徹刑事訴訟無罪推定及嚴格證
    明之基本原則，而所謂補強證據，指其他有關證明施用毒品
    者之關於毒品交易之供述真實性之相關證據而言，必須與施
    用毒品者關於毒品交易之供述，具有相當程度之關聯性，而
    足使一般人對施用毒品者關於毒品交易之供述，並無合理之
    懷疑存在，而得確信其為真實，始足當之。是此類犯罪之重
    點乃在於販毒犯罪證據之蒐證及補強，而非僅係在法庭上對
    證人行交互詰問，完全在供述憑信性不高之證人之證詞上打
    轉而已（最高法院96年度台上字第4867號、4974號判決意旨
    參照）。經查：
 (一) 本件公訴人固舉證人甲○○之證詞為據，惟質諸該證人所述
    ，其警詢時證稱：伊係向綽號「阿林」之男子購買安非他命
    ，伊不知該綽號「阿林」者之真實姓名等語（見警卷第3頁
    ）；惟至偵查中，則改稱：該綽號「阿林」者即為被告乙○
    ○，係伊上屆學長等語（見95年度毒偵字第762號偵查卷第8
    頁），前後所述已非無矛盾。況該證人於本院審理中於辯護
    人行主詰問時證稱：伊係向不認識的人「阿林」購買的，「
    阿林」不是被告乙○○，伊未曾向被告購買毒品，伊在偵查
    中亦未證稱向被告購買毒品等語（見本院卷第45至48頁）；
    於檢察官行反詰問時則改稱：是被告販賣毒品予伊等語（見
    本院卷第50頁）；於審判長行補充訊問時，復證稱：伊向「
    阿林」買過毒品，也向被告乙○○買過毒品等語（見本院卷
    第53頁），該證人於同一審判期日內，就其是否向被告購買
    毒品乙節，前後證詞亦有明顯瑕疵。綜上，依證人甲○○於
    警詢、偵查及本院審理中所言，及本院直接接觸證人後，對
    證言憑信性之審酌結果，認證人甲○○所言前後多次反覆，
    顯非可信。
 (二) 公訴人另舉扣案之證人甲○○所有玻璃球1個、提撥器2支、
    安非他命殘渣袋1個、吸食器吸管1支；以及宜蘭縣政府警察
    局羅東分局毒品案犯嫌尿液採取送驗姓名、編號對照表、慈
    濟大學濫用藥物檢驗中心95年7月27日慈大藥字第95072709
    號函及該函所附之檢體檢驗報告，資為論據。惟前揭扣案物
    品係證人甲○○所有供其施用第2級毒品使用；上開驗尿結
    果，則係證人甲○○經警採集之尿液呈現安非他命類陽性反
    應，此乃有證人甲○○於警詢時之供詞，及上開檢驗報告、
    對照表可憑。是前揭扣案物品及驗尿結果，均僅能證明證人
    甲○○有施用第2級毒品之行為。而衡諸一般經驗法則，證
    人甲○○經證明有施用第2級毒品之行為，與該證人關於毒
    品來源之供述是否真實間，關聯性尚屬薄弱，依前揭最高法
    院判決意旨，上開證據均不足作為證人甲○○供述向被告購
    買毒品之補強證據。
 (三) 依前揭說明，證人甲○○之證詞憑信性不佳，已如前述，而
    公訴人所舉扣案甲○○之施用毒品器具及甲○○之驗尿結果
    ，亦不足作為證人甲○○供述毒品來源之補強證據。本件自
    難僅憑證人甲○○有瑕疵之指證，及有關該證人施用第2級
    毒品之證據，即認被告確有公訴人所指販賣第2級毒品予甲
    ○○之事實。
五、依前所述，公訴人所舉證據無從說服本院以形成被告有罪之
    心證，依上揭法條規定及說明，自應為被告無罪判決之諭知
    。
據上論斷，應依刑事訴訟法第301條第1項，判決如主文。
本案經檢察官黃正綱到庭執行職務
中    華    民    國    98    年    4     月    7     日
              刑事第四庭審判長法  官  林楨森
                              法  官  辜漢忠
                              法  官  鄧晴馨
上正本證明與原本無異。
如不服本判決，應於收受送達後10日內向本院提出上訴狀（應附
繕本）。其未敘述上訴理由，應於上訴期間屆滿後20日內補提理
由書狀於本院，上訴於臺灣高等法院。
                              書記官  林怡君
中    華    民    國    98    年    4     月    8     日


司法院資訊處製作；財團法人民間司法改革基金會備份。
